臺灣臺南地方法院刑事判決　　　　　　100年度交易字第520號
公　訴　人　臺灣臺南地方法院檢察署檢察官
被　　　告　邱俊維
上列被告因公共危險案件，經檢察官提起公訴（100 年度偵字第
14170 號），本院依簡式審判程序審理，判決如下：
    主  文
邱俊維服用酒類，不能安全駕駛動力交通工具而駕駛，累犯，處
有期徒刑陸月，如易科罰金，以新臺幣貳仟元折算壹日。
    事實及理由
一、邱俊維於民國98年2 月間，因服用酒類駕駛動力交通工具之
    公共危險案件，經本院判處有期徒刑7 月確定；再於98年3
    月間，因服用酒類駕駛動力交通工具之公共危險案件，經臺
    灣高雄地方法院判處有期徒刑6 月，如易科罰金以新臺幣（
    下同）1,000 元折算1 日確定；上開二罪，嗣經臺灣高雄地
    方法院定其應執行刑為有期徒刑11月，於99年3 月19日執行
    完畢出監。猶不知悔改，自100 年9 月17日下午11時許起至
    同年月18日凌晨0 時50分許止，在臺南市○○區○○路附近
    真實姓名年籍不詳之友人住處，服用酒類啤酒6 瓶以後，已
    達不能安全駕駛動力交通工具之程度，竟隨即駕駛動力交通
    工具車牌號碼237 －HCW 號普通重型機器腳踏車（下稱普通
    重型機車），在臺南市道路行駛。迨於同年月18日凌晨1 時
    15分許，邱俊維駕駛上開普通重型機車，沿臺南市○○區○
    ○路3 段，由南往北方向行駛，行經臺南市○○區○○路3
    段與自強路間之交岔路口時，與鄭宇琮所駕駛，沿臺南市○
    ○區○○路，由東往西方向行駛，行經上開交岔路口暫停，
    等待邱俊維駕駛之上開普通重型機車先行通過之車牌號碼NL
    R －641 號普通重型機車發生碰撞（鄭宇琮並未受傷）；嗣
    警據報前往現場處理，於同年月18日凌晨2 時23分許，對其
    實施吐氣所含之酒精濃度測試後，發現其吐氣中所含酒精濃
    度已達每公升0.85毫克，始悉上情。
二、案經臺南市政府警察局永康分局報請臺灣臺南地方法院檢察
    署檢察官偵查起訴。
    理  由
一、本件被告邱俊維所犯為死刑、無期徒刑、最輕本刑為3 年以
    上有期徒刑以外之罪，其於準備程序進行中，就被訴事實為
    有罪之陳述，經本院告以簡式審判程序之旨，並聽取公訴人
    、被告之意見後，依刑事訴訟法第273 條之1 第1 項規定，
    裁定改行簡式審判程序。又依同法第273 之2 之規定，本件
    簡式審判程序之證據調查，不受同法第159 條第1 項、第16
    1 條之2 、第161 條之3 、第163 條之1 及第164 條至第17
    0 條規定之限制，合先敘明。
二、訊據被告對於前揭時日服用酒類後，已達不能安全駕駛動力
    交通工具之程度，猶駕駛前開普通重型機車，在上開道路行
    駛，嗣駛至前開處所時，與鄭宇琮駕駛之前揭普通重型機車
    發生碰撞之事實供認不諱；核與證人鄭宇琮於警詢中證述之
    情節相符，並有道路交通事故現場圖1 份在卷可按；而被告
    經警於同年月18日凌晨2 時23分許，對其實施吐氣所含之酒
    精濃度測試，其吐氣中所含酒精濃度為每公升0.85毫克等情
    ，並有道路交通事故當事人酒精測定紀錄表1 份附卷足據。
    按刑法第185 條之3 規定所謂「不能安全駕駛」，係抽象危
    險犯，並不以發生具體危險為必要，而對於吐氣中所含酒精
    濃度已達每公升0. 55 毫克以上者，肇事率為一般正常人之
    10倍，認為已達不能安全駕車之標準，此業經法務部88年5
    月18日以法88檢字第001669號函告週知，應為絕對不能安全
    駕駛動力交通工具。且按，就醫學文獻所知，酒精對人體造
    成之影響；於飲酒後吐氣所含酒精濃度達每公升0.25毫克時
    ，屬於輕度中毒症狀，造成輕度協調功能降低；飲酒後吐氣
    所含酒精濃度達每公升0.5 毫克時，屬於輕到中度中毒症狀
    ，出現反應較慢、感覺減低、影響駕駛之狀況；於飲酒後吐
    氣所含酒精濃度達每公升1 毫克時，屬於中到重度中毒症狀
    ，呈現步態不穩，噁心嘔吐，精神混惑不清晰；又飲酒後1
    小時許，其體內血液酒精濃度可達最高，飲酒1 小時後其體
    內之酒精濃度隨即消減，此有行政院國軍退除役官兵輔導委
    員會臺北榮民總醫院88年8 月5 日北總內字第2686 8 號
    函文及88年10月26日院賓文廉字第13407 號臺灣高等法院
    函附臺北醫學院附設醫院精神科主任蔡尚穎「酒精對人體生
    理與行為之影響」1 文可據，為本院職務上已知之事實。本
    案被告經警於同年月18日凌晨2 時23分許，對其實施吐氣所
    含之酒精濃度測試，其吐氣中所含酒精濃度既達每公升0.85
    毫克，揆諸前揭之說明，可知被告於前揭時地駕駛上開普通
    重型機車之際，顯然已達不能安全駕駛之程度。參以被告經
    警觀察結果，認被告於查獲、測試過程，有意識模糊，注意
    力無法集中及泥醉情事，復有刑法第185 條之3 案件測試觀
    察紀錄表1 份在卷可稽，益徵被告於前揭時地駕駛前揭普通
    重型機車時，已達不能安全駕駛之程度。從而，足認被告前
    開出於任意性之自白，應與事實相符，堪予採信。本件事證
    已臻明確，被告犯行，洵堪認定。
三、按行為後法律有變更者，適用行為時之法律，但行為後之法
    律有利於行為人者，適用最有利於行為人之法律，刑法第2
    條第1 項定有明文。查被告行為後，刑法第185 條之3 業於
    100 年11月30日修正公布，並自同年12月2 日發生效力；修
    正前該條之法定刑為1 年以下有期徒刑、拘役或科或併科15
    0,000 元以下罰金；修正後該條之法定刑提高為2 年以下有
    期徒刑、拘役或科或併科200,000 元以下罰金，並增訂第2
    項，規定：因而致人於死者，處1 年以上7 年以下有期徒刑
    ；致重傷者，處6 月以上5 年以下有期徒刑。經比較新舊法
    之結果，修正後刑法第185 條之3 第1 項之規定，並未有利
    於被告，依刑法第2 條第1 項前段之規定，自應適用被告行
    為時即修正前刑法第185 條之3 之規定論處。核被告所為，
    係犯修正前刑法第185 條之3 之服用酒類不能安全駕駛動力
    交通工具而駕駛罪。被告於98年2 月間，因服用酒類駕駛動
    力交通工具之公共危險案件，經本院判處有期徒刑7 月確定
    ；再於98年3 月間，因服用酒類駕駛動力交通工具之公共危
    險案件，經臺灣高雄地方法院判處有期徒刑6 月，如易科罰
    金1,000 元折算1 日確定；上開二罪，嗣經臺灣高雄地方法
    院定其應執行刑為有期徒刑11月，於99年3 月19日執行完畢
    出監乙節，有臺灣高等法院被告前案紀錄表1 份在卷可憑，
    其於5 年以內故意再犯本件有期徒刑以上之罪，為累犯，應
    依刑法第47條第1 項規定加重其刑。按酒精成分對人之意識
    、控制能力俱有不良影響，超量飲酒後將導致對於週遭事務
    之辨識及反應能力較諸平常狀況薄弱，因此，酒後駕車在道
    路上行駛，對一般往來之公眾及駕駛人自身具有高度危險性
    。本院審酌被告於98年2 月間，曾因服用酒類駕駛動力交通
    工具之公共危險案件，經本院判處有期徒刑7 月確定；於98
    年3 月間，又因服用酒類駕駛動力交通工具之公共危險案件
    ，經臺灣高雄地方法院判處有期徒刑6 月，如易科罰金以1,
    000 元折算1 日確定；上開二罪，嗣經臺灣高雄地方法院定
    其應執行刑為有期徒刑11月，於99年3 月19日執行完畢出監
    ，已如前述，明知上情，仍漠視自身安危，罔顧公眾之安全
    ，服用酒類，已達不能安全駕駛動力交通工具之程度，仍駕
    車上路，對於他人生命安全之危害非輕，並審酌被告服用酒
    類後，吐氣所含酒精濃度之高低、被告於前揭時地乃駕駛普
    通重型機車於市區道路行駛、被告服用酒類，駕駛上開普通
    重型機車，業已鄭宇琮駕駛之上開普通重型機車發生碰撞，
    暨被告犯罪後坦承犯行，態度良好等一切情狀，認公訴人具
    體求刑有期徒刑1 年，尚嫌過重，爰量處如主文所示之刑，
    並諭知易科罰金之折算標準，以資懲儆。
據上論斷，應依刑事訴訟法第273 之1 第1 項、第299 條第1 項
前段，刑法第2 條第1 項前段、第47條第1 項、第41條第1 項前
段，修正前刑法第185 條之3 ，刑法施行法第1 條之1 第1 項，
判決如主文。
本案經檢察官羅瑞昌到庭執行職務。
中    華    民    國   100    年    12    月    30    日
                    刑事第十五庭  法  官  伍逸康
以上正本證明與原本無異。
如不服本判決應於收受本判決後10日內向本院提出上訴書狀，並
應敘述具體理由。如未敘述上訴理由者，應於上訴期間屆滿後20
日內向本院補提理由書狀（均須按他造當事人之人數附繕本）「
切勿逕送上級法院」。
                                  書記官  謝竣閎
中    華    民    國   100    年    12    月    30    日
附錄本案所犯法條全文
修正前刑法第185 條之3
服用毒品、麻醉藥品、酒類或其他相類之物，不能安全駕駛動力
交通工具而駕駛者，處1 年以下有期徒刑、拘役或科或併科150,
000 元以下罰金。